臺灣嘉義地方法院民事判決
110年度朴簡字第80號
原      告  新安東京海上產物保險股份有限公司台南分公司

法定代理人  曾淑惠  
訴訟代理人  鄭景仁  
            徐聖弦  
被      告  陳氏清雲
上列當事人間請求侵權行為損害賠償事件，本院於民國110年8月
5日言詞辯論終結，判決如下：
    主  文
被告應該給付原告新臺幣（下同）59,354元，以及從民國110年3
月26日起到清償日止，按照年息百分之5計算的利息。
原告其餘之訴駁回。
訴訟費用2,870元，其中635元由被告負擔，其餘由原告負擔。
本判決原告勝訴部分可以假執行。
    事實及理由
一、被告經合法通知，沒有在言詞辯論期日到場，本件也沒有民
    事訴訟法第386 條各款規定的情形，因此，本院依照原告的
    聲請，在只有原告一方到場辯論的情形下作成判決。
二、原告主張：
(一)原告承保訴外人賴家源所有車牌號碼0000-00號自小客車（
    下稱系爭車輛）車體損失險。於民國109年8月16日14時18分
    左右，由他駕駛系爭車輛行經嘉義縣○○市○○里00鄰○○0號之7
    前，剛好當時被告騎乘車牌號碼000-000號機車（下稱系爭
    機車），於上開路口與系爭車輛發生碰撞（下稱系爭事故）
    ，導致系爭車輛受有損害。系爭事故是因被告騎乘系爭機車
    行駛到上開路口時，有支線道車未暫停讓幹線道車先行的過
    失所致，原告主張應由被告負7成過失的侵權行為損害賠償
    責任。系爭車輛經送修車廠進行修復，修復費用計268,293
    元（含鈑金及工資：16,047元、烤漆：32,045元、零件：22
    0,201元），原告已依照保險契約給付被保險人，依保險法
    第53條第1項規定取得代位求償權，因此原告依照侵權行為
    法律關係，提起本件訴訟等語。
(二)並聲明：被告應給付原告268,293元，以及從起訴狀繕本送
    達次日起到清償日止，按照年息5％計算的利息。
三、被告沒有在言詞辯論期日到場或提出任何書狀為任何答辯和
    聲明。
四、得心證的理由：
(一)按故意或過失，不法侵害他人之權利者，負損害賠償責任；
    汽車、機車或其他非依軌道行駛之動力車輛，在使用中加損
    害於他人者，駕駛人應賠償因此所生之損害，民法第184條
    第1項前段、第191條之2前段有明文規定。
(二)原告主張的上開事實，已提出行車執照及駕駛執照影本、現
    場照片、道路交通事故當事人登記聯單、道路交通事故現場
    圖、估價單、統一發票、車損照片等件為證，並有嘉義市政
    府警察局檢送的道路交通事故現場圖、A3類道路交通事故調
    查紀錄表、現場照片在卷可稽，而被告已於相當時期受合法
    通知，未於言詞辯論期日到場，亦未提出書狀作何聲明或陳
    述，依民事訴訟法第436條之23、第436條第2項、第280條第
    3項準用第1項規定，視同被告自認原告主張的事實為真實。
    所以，原告依照侵權行為的規定請求被告負擔賠償責任，應
    屬有據。
(三)按被保險人因保險人應負保險責任之損失發生，而對於第三
    人有損失賠償請求權者，保險人得於給付賠償金額後，代位
    行使被保險人對於第三人之請求權，但其所請求之數額，以
    不逾賠償金額為限，保險法第53條第1項有明文規定。次按
    不法毀損他人之物者，被害人得請求賠償其物因毀損所減少
    之價額；負損害賠償責任者，除法律另有規定或契約另有訂
    定外，應回復他方損害發生前之原狀；損害賠償，除法律另
    有規定或契約另有訂定外，應以填補債權人所受損害及所失
    利益為限，民法第196條、第213條第1項、第216條第1項分
    別有明文規定。而所謂請求賠償物被毀損所減少之價額，得
    以修復費用為估定標準，但以必要者為限，例如修理材料以
    新品換舊品，應予折舊（最高法院77年度第9次民事庭會議
    決議參照）。
(四)查原告已依保險契約支付系爭車輛修復費用268,293元，上
    開修復費用包含鈑金及工資費用16,047元、烤漆費用32,045
    元、零件費用220,201元，有前揭估價單、統一發票在卷可
    證，該零件材料是以新品替換舊品，自應扣除折舊部分。又
    依行政院所頒固定資產耐用年數表，自用小客車的耐用年數
    為5年，而系爭車輛是98年10月出廠，有車籍資料在卷可稽
    ，迄本件車禍發生時即109年8月16日，已使用逾5年，是系
    爭車輛於事故發生時已超過耐用年限，其零件更換應以零件
    之殘價計算其損害額。準此，依所得稅法第51條及同法施行
    細則第48條之規定，本院以平均法計算其折舊，並依營利事
    業所得稅查核準則第95條所規定之計算公式計算其殘價（即
    殘價＝固定資產之實際成本/耐用年數表規定之耐用年數＋1）
    ，則上開零件費用220,201元，於使用5年後之殘價為36,700
    元【計算式：220,201/(5+1)＝36,700，小數點以下4捨5入】
    ，再加計鈑金及工資費用16,047元、烤漆費用32,045元，總
    計系爭車輛修復必要費用為84,792元。
(五)按損害之發生或擴大，被害人與有過失者，法院得減輕賠償
    金額，或免除之，民法第217條第1項有明文規定。按汽車行
    經無號誌之交岔路口時，應減速慢行，作隨時停車之準備；
    汽車行駛時，駕駛人應注意車前狀況及兩車並行之間隔，並
    隨時採取必要之安全措施行，道路交通安全規則第93條第1
    項第2款、第94條第3項分別有明文規定。依道路交通事故現
    場圖所示，肇事地點為無號誌的交岔路口，原告也不爭執系
    爭車輛駕駛人疏未注意車前狀況(本院卷第93頁)，兩車因而
    發生碰撞，導致系爭車輛受損，堪認系爭車輛駕駛人就本件
    車禍發生也有過失。本院衡酌雙方過失程度，認為被告就本
    件事故的發生應是肇事主因，應負7成的過失責任，另系爭
    車輛駕駛人就本件事故的發生是肇事次因，應負3成的過失
    責任。依此計算，原告可以請求賠償的金額為59,354元（計
    算式：84,792×0.7＝59,354，小數點以下4捨5入）。
五、結論，原告依保險代位及侵權行為法律關係，請求被告給付
    59,354元，及自起訴狀繕本送達次日即110年3月26日起至清
    償日止，按照年息5％計算的利息，為有理由，應予准許。超
    過此範圍的請求，則沒有理由，應該駁回。
六、本件是就民事訴訟法第427條第2項訴訟適用簡易程序所為被
    告敗訴的判決，依照同法第389條第1項第3款規定，應該依
    職權宣告假執行。
七、訴訟費用負擔之依據：依民事訴訟法第79條及同法第436條
    之19條第1項規定，確定本件訴訟費用額為第一審裁判費2,8
    70元，應由兩造依其勝敗比例分擔，即被告負擔635元，餘
    由原告負擔。
中　　華　　民　　國　　110 　年　　8 　　月　　20　　日
                  臺灣嘉義地方法院朴子簡易庭
                                  法　官　吳芙蓉
以上正本係照原本作成。
如對本判決上訴，須於判決送達後20日內向本庭（嘉義市○○路
000○0號）提出上訴狀（均須按他造當事人之人數附繕本）。
中　　華　　民　　國　　110 　年　　8 　　月　　20　　日
                                  書記官　葉芳如